【裁判字號】    99,事聲,12
【裁判日期】    990120
【裁判案由】    消債聲明異議
【裁判全文】
臺灣高雄地方法院民事裁定              99年度事聲字第12號
聲  請  人  萬泰商業銀行股份有限公司
法定代理人  乙○○
相  對  人  甲○○
上列異議人對於本院司法事務官民國98年12月21日98年度司執消
債更字第367號認可更生方案之裁定聲明異議，本院裁定如下：
    主    文
異議駁回。
    理    由
一、異議意旨略以：原裁定以債務人每月收入僅新臺幣（下同）
    15,000元，而認可債務人提出之更生方案，條件為每月一期
    ，第1 期至第36期每期清償6,000 元，第37期至第96期每期
    清償8,000 元，分96期清償，總清償額為696,000 元，清償
    成數為48.1％。然債務人年僅33歲，正值青壯時期，卻於積
    欠龐大債務後，每月僅以賺取15,000元之微薄薪資而滿足，
    而不思另闢財源。雖債務人陳稱伊正接受專業褓姆訓練，俟
    取得褓姆執照後可增加收入，然屆時亦僅願增加2,000 元之
    清償金額（更生第4 年從每月償還6,000 元提高至8,000 元
    ），與一般之專業褓姆收入有相當差距，難認債務人確有還
    款誠意。故債務人提出上開清償成數偏低之更生方案，顯見
    債務人根本未盡全力償還債務。而原裁定認可該更生方案，
    亦有還款成數過低而有鼓勵奢侈浪費之嫌，並將債務轉嫁予
    債權人，顯非合理，是本院98年司執消債更字第367 號認可
    更生方案顯對債權人不公允，應予廢棄等語。
二、經查，本件債務人聲請更生，前經本院裁定開始更生程序並
    命由司法事務官進行更生程序，而債務人任職於通發工業股
    份有限公司，確有薪資固定收入等情，有債務人之勞工保險
    被保險人投保資料表、員工職務證明書、綜合所得稅各類所
    得資料清單、財產及收入狀況說明書，附於本院97年度消債
    更字第1110號卷（下稱本件消債更卷）足憑。次觀諸債務人
    所提之更生方案，其條件為每月為一期，共分96期，第1 期
    至第36期每期清償6,000 元、第37期至第96期每期清償各債
    權人8,000 元，計8 年，清償總額為696,000 元，清償成數
    為48.1％。而依異議人所不爭執之債務人每月收入15,000元
    ，扣除債務人主張之每月必要生活費用5,803 元（已低於內
    政部社會司公布之98年度高雄市低收入戶每月必要生活費用
    11,309元），再扣除每月扶養子女費用3,604 元後，剩餘5,
    593 元，則由債務人所提之更生方案每月清償6,000 元至8,
    000 元以觀，即應認其所提出之更生方案確已盡其所能，並
    充分表現還款之誠意。是本院司法事務官認該更生方案應屬
    公允、適當、可行後予以認可，尚無違誤、不當。又償還成
    數亦非判斷更生方案是否公允之唯一標準，且相對人既願將
    所提更生方案之清償期延長為8 年即96期，足認相對人確有
    履行更生方案之誠意。異議人雖主張相對人現年33歲，正值
    青年，不當以現時收入為滿足，惟相對人得否兼職抑或以其
    他方式增加收入，須視原工作性質、經濟景氣等等諸多因素
    而定，均屬無法確定之情事；況以相對人目前既接受專業褓
    姆訓練，殆取得專業褓姆證照後即可增加收入等情觀之，亦
    難謂相對人無清償債務之誠意。既然上開事項均非目前得審
    酌之確定事項，本院在為平衡保障債權人之公平受償，並謀
    求相對人經濟生活之更生重建等消費者債務清理條例之立法
    要求下，依職權認可相對人所提前述更生方案，尚無不當。
    故而，在異議人未能具體指出相對人有何消費者債務清理條
    例第63條及第64條第2 項所定情事之情形下，其所為異議自
    無理由。
三、綜上所述，本院司法事務官斟酌債務人所提更生方案，每月
    一期，共分96期，第1 期至第36期每期清償6,000 元、第37
    期至第96期每期清償各債權人8,000 元，計8 年，清償總額
    為696,000 元，清償成數為48.1％，應認其條件核屬公允、
    適當、可行。又查無債務人有本條例第64條第2 項所定不應
    認可之消極事由存在，乃逕依本條例第64條第1 項裁定予以
    認可債務人所提更生方案，並依本條例第62條第2 項酌定其
    生活限制，經核並無不合。此外，異議人亦未能具體指出債
    務人有何本條例第64條第2 項之情事，從而，異議人聲明異
    議，為無理由，應予駁回，揆諸前揭條文，爰裁定如主文。
中    華    民    國    99    年    1     月    20    日
              民事第一庭    法      官  林岳葳
上為正本係照原本作成。
如不服本裁定，應於裁定送達後10日內，以書狀向本院提出抗告
，並繳納抗告費新臺幣1,000元。
中    華    民    國    99    年    1     月    20    日
                            書  記  官  簡文清

司法院資訊處製作；財團法人民間司法改革基金會備份。
